【裁判字號】    99,台上,1296
【裁判日期】    990304
【裁判案由】    違反毒品危害防制條例等罪
【裁判全文】
最高法院刑事判決            九十九年度台上字第一二九六號
上  訴  人  甲○○
選任辯護人  柯伊伶律師
上列上訴人因違反毒品危害防制條例等罪案件，不服台灣高等法
院台中分院中華民國九十七年二月二十一日第二審更審判決（九
十六年度上更(二)字第四四○號，起訴案號：台灣彰化地方法院檢
察署九十三年度偵字第六八七八號），提起上訴，本院判決如下
：
    主  文
上訴駁回。
    理  由
按刑事訴訟法第三百七十七條規定：上訴於第三審法院，非以判
決違背法令為理由，不得為之；是提起第三審上訴，應以原判決
違背法令為理由，係屬法定要件。如果上訴理由書狀並非依據卷
內訴訟資料具體指摘原判決不適用何種法則或如何適用不當，或
所指摘原判決違法情事顯與法律規定得為第三審上訴理由之違法
情形不相適合時，均應認其上訴為違背法律上之程式，予以駁回
。本件原判決綜合全案證據資料，本於事實審法院之推理作用，
認定上訴人甲○○有其事實欄一所載連續販賣第一級毒品海洛因
，及事實欄二所載連續販賣第二級毒品安非他命犯行，因而撤銷
第一審諭知上訴人無罪之判決，改判依行為時連續犯關係，論上
訴人以連續販賣第一級毒品罪，及連續販賣第二級毒品罪（以上
二罪均累犯），並均依刑法第五十九條規定酌量減輕其刑，而就
上訴人所犯販賣第一級毒品罪部分量處有期徒刑九年四月，就所
犯販賣第二級毒品罪部分量處有期徒刑六年；並均諭知相關之從
刑，復定其應執行之刑為有期徒刑十四年，及諭知應執行之相關
從刑。已詳敘其所憑證據及認定之理由；對於上訴人所辯何以不
足採信，亦逐一詳加指駁及說明，俱有卷存證據資料可資覆按。
上訴人上訴意旨略以：原判決並未具體記載伊每次販賣毒品之時
間，僅概括認定伊於特定期間內為多次販賣毒品行為，自有不當
。又證人黃世民證稱向伊購買海洛因及安非他命約十幾次，原審
並未詳查其具體購買之次數、時間、地點及價款，遽行臆測伊販
賣海洛因及安非他命予黃世民分別為二次及八次，亦有未合。再
證人卓湘婷（下或稱卓女）於警詢之陳述係傳聞證據，並無證據
能力，原判決並未說明卓女於警詢之陳述如何具有特別可信之情
況，且為證明犯罪事實存否所必要之理由，遽認其警詢筆錄具有
證據能力，亦有疏誤。且警方命卓女指認伊照片之程序於法不合
，故其所為不利於伊之證述應無證據能力；而卓女於警詢時雖證
稱透過黃進光或撥打伊之行動電話向伊購買毒品，但其所述與事
實不符，顯非可信，原判決遽予採信，自有可議。又卓女於警詢
後並未到庭說明其警詢筆錄是否出於任意性，又查無警詢錄音帶
可供勘驗其詢問過程是否合法，原判決遽認其警詢所述並無不當
取供之情形，殊屬違誤。再原判決並未說明證人盧清水於警詢之
陳述，何以足認具有較審判中所陳為可信之特別情況，僅以警詢
時間在先記憶較深刻等情，作為其警詢陳述具有較可信特別情況
之論據，尤欠允洽。且盧清水與伊利害關係相反，應無迴護伊之
可能，故其於審判中經具結之證詞應屬可信，原判決不採信其於
審判中所為有利於伊之陳述，而採信其於警詢時所為不利於伊之
證述，亦屬不當。又證人盧清水、黃世民與卓湘婷本身亦有販毒
嫌疑，且因受警方誘導及交換條件而配合警方誣指伊販賣毒品，
所述瑕疵甚多，原判決遽採為伊犯罪之證據，顯有不合云云。惟
證據之取捨及事實之認定，均為事實審法院之職權，倘其採證認
事並未違背證據法則，自不得任意指為違法而執為適法之第三審
上訴理由。又刑事判決關於犯罪時間或地點之記載，縱令略欠詳
盡或與卷內證據資料不盡相符，但如無礙於特定犯罪事實之同一
性，而與犯罪構成要件或刑罰加減免除等項無涉，亦即不影響全
案情節與判決本旨者，尚難執以指摘原判決違法而構成撤銷之原
因。原判決認定上訴人基於概括之犯意，分別多次販賣海洛因或
安非他命予盧清水、黃世民及卓湘婷等人。其對於上訴人販賣毒
品之地點、次數及價格均已具體記載明確，而對於販賣之時間亦
已概括認定係於特定期間內所為，雖未詳細記載每一次販賣毒品
之具體時間，然原判決係依行為時連續犯關係，分別論上訴人以
連續販賣第一級毒品罪及連續販賣第二級毒品罪，故原判決上述
瑕疵並無礙於本件犯罪事實之同一性，而與犯罪構成要件或刑罰
加減免除等項無涉，顯不影響全案情節與判決本旨，依上述說明
，尚不構成撤銷之原因。上訴意旨執此指摘原判決不當，自非適
法之第三審上訴理由。再原判決以黃世民於偵查中證稱：伊向上
訴人購買海洛因及安非他命合計約十幾次等語，認其所述購買毒
品之次數雖稍欠具體，惟此係因購買次數過多，無法完全記憶所
致，不能因此即認其所述不實，乃依有利於上訴人之原則，認定
上訴人販賣海洛因及安非他命予黃世民分別為二次及八次，已詳
敘其理由，並非憑空臆測。上訴意旨徒憑己見，指摘原判決憑空
臆測事實云云，亦非合法之第三審上訴理由。又原判決以卓女已
於民國九十四年十月二十三日死亡而無從傳其到庭詰問，惟其於
警詢時就如何向上訴人購買海洛因已詳為證述，且無證據證明其
有受不當取供情形，自應認其警詢筆錄具有任意性。況上訴人於
警詢時亦坦稱有向卓女收款及交付毒品之事實，僅辯謂係替卓女
購買毒品而已；而卓女指上訴人綽號為「老弟」，亦與盧清水、
黃世民所陳相符，因認卓女於警詢之陳述雖屬傳聞證據，但其於
警詢時所述具有可信之特別情況，且為證明上訴人犯罪事實存否
所必要，認具有證據能力。並以警方命卓女指認上訴人照片之程
序雖略有瑕疵，但就人權保障及公共利益等項依權衡法則審酌結
果，仍應認卓女警詢之陳述具有證據能力，已於判決理由內論述
說明綦詳，經核於法無違。上訴意旨置原判決明確之論斷於不顧
，任意指摘原判決採證不當，並對卓女警詢陳述之證明力漫加爭
執，亦非適法之第三審上訴理由。再盧清水與黃世民於警詢及偵
查中之陳述雖均屬傳聞證據，但原判決已說明：盧清水於警詢之
陳述距案發日較近，當時記憶較深刻，可立即反應所知，不致因
時隔日久而遺忘案情；又較無來自上訴人同庭在場之壓力而為虛
偽陳述，或事後串謀而故為迴護上訴人之可能，因認其於警詢之
陳述具有較可信之特別情況，且為證明犯罪事實存否所必要，依
刑事訴訟法第一百五十九條之二規定應具有證據能力。另黃世民
於偵查中之陳述亦無不當取供之情形，且係經具結而為證述，足
以擔保其陳述之可信性，並無顯不可信之情況，依同上法條之一
第二項規定亦具有證據能力等情綦詳，核其論斷與證據法則無違
。上訴意旨對於原判決上開採證職權之適法行使，任意指為違法
，亦非合法之第三審上訴理由。至其餘上訴意旨，無非仍執其在
原審之同一辯解，或就本件相關證人陳述之證明力，或對其有無
販賣毒品之單純事實暨其他不影響判決結果之枝節問題漫為爭執
，均非依據卷內資料具體指摘原判決不適用何種法則或如何適用
不當，顯與法律規定得為第三審上訴理由之違法情形不相適合。
揆之首揭說明，其上訴為違背法律上之程式，均應予駁回。
據上論結，應依刑事訴訟法第三百九十五條前段，判決如主文。
中    華    民    國  九十九  年    三    月    四    日
                      最高法院刑事第八庭
                          審判長法官  洪  文  章
                                法官  王  居  財
                                法官  郭  毓  洲
                                法官  黃  梅  月
                                法官  邱  同  印
本件正本證明與原本無異
                                      書  記  官
中    華    民    國  九十九  年    三    月    八    日
                                                      v

司法院資訊處製作；財團法人民間司法改革基金會備份。
